臺灣臺北地方法院民事判決　　　　　　　　　　　　九十二年度訴字第五六三六號
　　原　　　告　新北三有限公司
　　法定代理人　乙○○
　　訴訟代理人　方正彬律師
　　被　　　告　泰利股份有限公司
　　法定代理人　甲○○
當事人間回復原狀等事件，本院於中華民國九十三年三月二十二日言詞辯論終結，判
決如下：
    主      文
被告應將原告於民國九十二年三月十二日簽發、票載發票日為民國九十二年三月十七
日、到期日為民國一百年三月二十七日、面額為新臺幣壹佰萬元之本票乙張返還原告
。
原告其餘之訴駁回。
本判決第一項所命給付，於原告以新臺幣拾萬肆仟元為被告供擔保後，得假執行
；但被告如以新臺幣壹佰萬元為原告預供擔保，得免為假執行。
原告其餘假執行之聲請駁回。
    事      實
甲、原告方面：
  一、聲明：
    (一)被告應將原告於民國九十二年三月十二日簽發面額新臺幣（下同）一百萬元之
      本票乙張返還原告。
    (二)被告應給付原告一百五十萬元，及自本起訴狀繕本送達之翌日起至清償日止，
      按年息百分之五計算之利息。
    (三)願供擔保，請准宣告假執行。
  二、陳述：
  　(一)兩造於九十二年三月十二日簽訂泰利乾洗連鎖區域加盟授權契約書，原告並依
      約簽發票載發票日為九十二年三月十七日、到期日為一百年三月二十七日、面
      額為一百萬元之本票一張支付被告為加盟保證金。依上開契約書第五條授權區
      域及商圈保障之約定，計有二十九家門市歸屬原告經營，惟自簽約後，位於中
      山、大安、松山、三重等區域內多家門市店，均表拒交衣物予原告洗滌，嗣被
      告雖同意門市更換，然迄今仍有智源、溪美、錦州、來亨、統帥等五家店未履
      行；又被告自九十二年八月間起假「五折促銷測試」之名義，行擅自減價謀略
      ，既不履行九十二年七月三十日兩造會議之決議，亦未依上開契約書第十條第
      五項之約定，徵求原告同意，顯已違約。經原告於九十二年九月二十九日以存
      證信函限期催告被告依約履行，否則解除契約，並於同年十月七日向被告表示
      解除契約之意思表示，爰依民法第二百五十九條第一項第一款、第二百六十條
      之規定及兩造契約書第十五條第七項之約定，求為判決被告應返還原告所簽發
      面額一百萬元本票乙張，並賠償原告將承租廠房回復原交還屋主費用三十萬元
      、依勞動基準法之規定發放員工資遣費二十萬元及違約金一百萬元，並附加法
      定遲延利息。
    (二)被告依兩造泰利乾洗連鎖區域加盟授權契約書第五條第四項之約定，既保障於
      指定之區域及商圈內，不得有其餘加盟者，則該區域及商圈內之洗衣門市自應
      全部歸原告經營。然兩造於九十二年三月十二日簽約後，上開區域及商圈內有
      多家門市均拒交衣物予原告洗滌，被告雖於同年四月二日提出門市更換同意書
      ，同年月十六日提出北三廠服務門市一欄表，分階段至同年六月一日止，授權
      原告之門市計二十八家，但迄今仍有中山區智源、錦州店、大安區來亨店、松
      山區統帥店、三重市溪美店，仍未授權原告經營，被告顯未依約履行給付義務
      ，顯有違約之實。且原告係加盟之洗衣工廠，由被告提供洗衣機器及區域內之
      門市店，委由原告代為洗燙並分配營收，而區域內之門市店，均係被告之直營
      與加盟門市，是原告僅負責收洗被告指定區域內門市店所收之衣物，並無共同
      開發門市店之情事。
    (三)兩造雖於九十二年七月三十日會議決定：自九十二年八月一日起實施「洗衣五
      折促銷活動」，以一個月為期，至九月初討論。詎該「五折促銷活動」期限屆
      滿後，被告非但未與原告為任何協商討論，且未經原告同意繼續實施迄今，顯
      然違反兩造泰利乾洗連鎖區域加盟授權契約書第十條第五項廣宣及促銷之約定
      。又被告連鎖店總體性之行銷策略與執行，雖由被告規劃，但每次促銷均定有
      期限，並召開店長大會說明，本件「五折促銷活動」非屬總體性促銷，而係在
      原告區域內實施五折促銷活動，依約應得原告同意。
    (四)原告承租之廠房原係被告向訴外人余文生承租，承諾於返還該屋時，拆回洗衣
      機器，須負責修繕回復原狀之費用以三十萬元計，原告加盟後，轉由原告承租
      ，原告既因被告違約而解除兩造間泰利乾洗連鎖區域加盟授權契約，於被告拆
      回洗衣機器，原告即應承受上開承租廠房之回復原狀修繕費用之損失。又原告
      為加盟被告之洗衣企業，僱用員工八名，解約後即無繼續僱用之必要，依法須
      付每位員工一個月之薪資為遣散費，基本薪資每位每月二萬五千元，合計原告
      需支付遣散費二十萬元。均係原告因被告違約而解約所受之損失，應由被告賠
      償之。
  三、證據：提出泰利乾洗連鎖區域加盟授權契約書、增補條款、門市更換同意書、
      北三廠服務門市一欄表、九十二年七月三十日會議紀錄、士林郵局九十二年九
      月二十九日第二七五號存證信函、新北三解約條件、被告九十二年十月十三日
      木新郵局第一七三號存證信函、九十二年一月十三日泰利乾洗連鎖門市一覽表
      、被告九十二年三月二十日泰門字第三七○號函、本票影本、泰利乾洗連鎖價
      目表、廣告目錄、二○○二年十二月泰利乾洗連鎖全國店長大會行程表、原告
      與余文生房屋租賃契約書、估價單、新店廠出廠車趟表、原告九十二年十二月
      員工薪（工資）表各一件、協商門市傳真文件、泰利乾洗連銷價目表（北縣版
      ）各二件及薪資表八紙為證。
乙、被告方面：
　一、聲明：原告之訴駁回。
　二、陳述：
    (一)依兩造泰利乾洗連鎖區域加盟授權契約書第三條第一款、第五條第一項、第四
      項及第十條第六項第一款，係約定被告保障原告享有獨家與被告共同開發台北
      縣三重市、新莊市、淡水區、台北市士林區、北投區、中正區（汀州店除外）
      、萬華區、中山區、松山區、信義區商圈之權利，並非被告須將上開商圈內二
      十九家洗衣門市撥給原告。嗣兩造於九十二年三月二十七日簽訂增補條款時，
      僅約定被告保障原告日平均件數為一千五百件，亦未提及二十九家洗衣門市，
      被告於九十二年四月二日復同意如有少數門市無法配合原告可以更換門市，顯
      見被告並無將二十九家洗衣門市歸屬原告經營之義務。況原告所提出北三廠服
      務門市一欄表上，除智源、溪美、錦州、來亨、統帥等五家門市係無法配合外
      ，淡水、新民、竹圍、懷德等門市係原告不願意服務，自難謂被告違反合約。
    (二)又依兩造泰利乾洗連鎖區域加盟授權契約書第十條第七項第二款約定，所有價
      格係由被告訂定，且依同條第五項第一款之約定，被告負責泰利乾洗連鎖之總
      體行銷規劃與執行，原告視區域之需要規劃與執行區域行銷，是現行總體行銷
      及價格策略均由被告執行，五折促銷活動乃總體行銷，活動折扣依比例按門市
      百分之四十五、被告百分之十七、原告百分之三十八共同吸收，被告並無違約
      。
  三、證據：提出原告士林郵局九十二年九月二十九日第二七五號存證信函、新北三
      解約條件、被告九十二年十月十三日木新郵局第一七三號存證信函、泰利乾洗
      連鎖區域加盟授權契約書、增補條款、門市更換同意書、北三廠服務門市一欄
      表、九十二年七月三十日會議紀錄各一件、廣告目錄二件為證。
    理　　  由
一、原告起訴主張：兩造於九十二年三月十二日簽訂泰利乾洗連鎖區域加盟授權契約
    書，原告並依約簽發票載發票日為九十二年三月十七日、到期日為一百年三月二
    十七日、面額為一百萬元之本票一張支付被告為加盟保證金。依上開契約書第五
    條授權區域及商圈保障之約定，計有二十九家門市歸屬原告經營，惟簽約後迄今
    尚有智源、溪美、錦州、來亨、統帥等五家店未履行；又被告自九十二年八月間
    起假「五折促銷測試」之名義，行擅自減價謀略，既不履行九十二年七月三十日
    兩造會議之決議，亦未依上開契約書第十條第五項之約定，徵求原告同意，顯已
    違約。經原告於九十二年九月二十九日以存證信函限期催告被告依約履行，否則
    解除契約，並於同年十月七日向被告表示解除契約之意思表示，爰依民法第二百
    五十九條第一項第一款、第二百六十條之規定及兩造契約書第十五條第七項之約
    定，求為命被告應返還原告所簽發面額一百萬元本票乙張，並賠償原告將承租廠
    房回復原交還屋主費用三十萬元、依勞動基準法之規定發放員工資遣費二十萬元
    及違約金一百萬元，並附加法定遲延利息之判決。
    被告則以：依兩造泰利乾洗連鎖區域加盟授權契約書第三條第一款、第五條第一
    項、第四項及第十條第六項第一款，係約定被告保障原告享有獨家與被告共同開
    發台北縣三重市、新莊市、淡水區、台北市士林區、北投區、中正區（汀州店除
    外）、萬華區、中山區、松山區、信義區商圈之權利，並非被告須將上開商圈內
    二十九家洗衣門市撥給原告；又依兩造泰利乾洗連鎖區域加盟授權契約書第十條
    第七項第二款約定，所有價格係由被告訂定，且依同條第五項第一款之約定，被
    告負責泰利乾洗連鎖之總體行銷規劃與執行，五折促銷活動乃總體行銷，被告並
    無違約等語，資為抗辯。
二、原告主張兩造於九十二年三月十二日簽訂泰利乾洗連鎖區域加盟授權契約書，原
    告並依約簽發票載發票日為九十二年三月十七日、到期日為一百年三月二十七日
    、面額為一百萬元之本票一張支付被告為加盟保證金之事實，業據其提出與所述
    相符之泰利乾洗連鎖區域加盟授權契約書、增補條款、本票影本各一件（見本院
    卷第七頁至第三九頁、第四○頁至第四三頁、第一四七頁）為證，復為被告所不
    爭執，自堪信為真實。
三、至原告依民法第二百五十九條第一項第一款、第二百六十條之規定及兩造契約書
    第十五條第七項之約定，請求被告返還原告所簽發面額一百萬元本票乙張，並賠
    償原告將承租廠房回復原交還屋主費用三十萬元、依勞動基準法之規定發放員工
    資遣費二十萬元及違約金一百萬元，並附加法定遲延利息，為被告所否認，並以
    前開情詞置辯。則被告依兩造泰利乾洗連鎖區域加盟授權契約書第五條第一項之
    約定，有無將原證三即北三廠服務門市一欄表（見本院卷第四五頁）所示二十九
    家門市交由原告經營之義務，及被告自九十二年八月起行五折促銷測試，有無違
    反兩造泰利乾洗連鎖區域加盟授權契約書第十條第五項之約定，倘被告違反上開
    約定，原告可否主張解除契約，暨請求被告回復原狀，返還加盟保證金一百萬元
    ，並賠償五十萬元、給付違約金一百萬元，即為本件兩造之爭點所在（此亦為兩
    造所同意，見本院九十三年三月二十二日言詞辯論筆錄所載兩造協議簡化爭點之
    內容─本院卷第一九五頁）。爰將本院得心證之理由分敘如下：
    (一)依兩造不爭執之泰利乾洗連鎖區域加盟授權契約書第三條第一款：「區域加盟
      者：由乙方（即被告）所規劃之指定地區內，一次支付乙方約定之技術移轉金
      （即加盟金），且一次取得乙方之技術移轉後，乃獲得管理洗衣衛星工廠及招
      募、管理區域內收衣門市之洗衣業務資格、權利與技術，日後於分期繳付約定
      加盟權利金後，並需依乙方之規定，推廣、經營、管理區域內之洗衣衛星工廠
      及泰利收衣門市之義務，且與乙方按約定比例，共享利潤之人，又為公司法人
      ，於本契約內同樣簡稱為甲方（即原告）。」、第五條第一項：「乙方授權甲
      方成為委託區域加盟者，所經營之地區含下列界示範圍：1.台北縣三重市2.台
      北縣新莊市3.台北市淡水區4.台北市士林區5.台北市北投區6.台北市中正區（
      汀州店除外）7.台北市萬華區8.台北市中山區9.台北市松山區10.台北市信義區
      。區域外授權：台北市大安區○○○○○路以北）安和店、信義店、仁愛店、
      來亨店；台北市南港區：福德店。」之約定，原告於一次支付約定之技術移轉
      金（即加盟金），且一次取得被告之技術移轉後，在被告授權之台北縣三重市
      、新莊市、淡水區、台北市士林區、北投區、中正區（汀州店除外）、萬華區
      、中山區、松山區、信義區內，有「管理洗衣衛星工廠」及「招募、管理區域
      內收衣門市之洗衣業務」之資格、權利與技術，且與被告按約定比例共享利潤
      。查兩造約定本件技術移轉金（加盟金）為三百萬元，被告已收取其中一百七
      十萬元，餘一百三十萬元，原約定依據區域營業額百分之四金額分期繳納，後
      改為自被告撥入件數達日平均量一千五百件時開始支付，有契約書、增補條款
      （見本院卷第三八頁、第四一頁）在卷可稽，而被告同意協調如原證三即北三
      廠服務門市一欄表（見本院卷第四五頁）所示之洗衣門市，授權原告從事洗衣
      業務及收費，如有門市未能配合作業，被告同意再更換其他門市，其中智源、
      溪美、錦州、來亨、統帥等五家洗衣門市迄未配合之事實，為被告所不否認（
      見本院卷第六一頁、第一六五頁、第一六六頁），並有門市更換同意書、北三
      廠服務門市一欄表各一件、協商門市傳真文件二件（見本院卷第四四頁、第四
      五頁、第一四八頁至第一四九頁）在卷足憑，被告既未協調智源、溪美、錦州
      、來亨、統帥等五家洗衣門市與原告配合，復未更換上開洗衣門市，顯已違反
      兩造上開契約書第五條第一項之約定。被告辯稱兩造上開契約僅有保障共同招
      募指定商圈之權利，並未保障指定區域內洗衣門市家數云云，顯與事實不符，
      並不足取。
    (二)原告雖主張被告自九十二年八月間起假「五折促銷測試」之名義，行擅自減價
      謀略，亦違反兩造上開契約書第十條第五項之約定，未徵求原告同意云云。然
      查原告所管理經營區域內之各收衣門市，針對洗衣服務及其相關收費均由被告
      訂定，原告不得任意修改，於兩造上開契約書第十條第七項第二款已有明白約
      定，被告辯稱五折促銷活動為泰利乾洗連鎖之總體行銷規劃與執行，依兩造上
      開契約書第十條第五項第一款之約定，係由被告負責等語，亦據其提出廣告目
      錄二件（見本院卷第一六六頁，置於卷末證件存置袋內）為證，上開廣告目錄
      並未載明僅限原告加盟區域始有適用，且原告所提出九十二年七月三十日會議
      紀錄（見本院卷第四六頁），僅能證明兩造曾就洗衣五折促銷活動開會，並不
      足以證明該促銷活動係被告代原告規劃之區域行銷策略，是原告主張被告所行
      五折促銷活動違反兩造上開契約，為無足取。
    (三)按因可歸責於債務人之事由，致為不完全給付者，債權人依關於給付遲延或給
      付不能之規定行使其權利。又契約當事人之一方遲延給付者，他方當事人得定
      相當期限，催告其履行，如於期限內不履行時，得解除其契約，民法第二百二
      十七條第一項、第二百五十四條分別定有明文。查被告依上開契約書第五條第
      一項之約定，既有協調如原證三即北三廠服務門市一欄表（見本院卷第四五頁
      ）所示之洗衣門市，授權原告從事洗衣業務及收費之義務，而迄今仍有智源、
      溪美、錦州、來亨、統帥等五家洗衣門市未與原告配合，已如前述，被告顯為
      不完全給付，經原告定期催告後仍未履行，有士林郵局九十二年九月二十九日
      第二七五號存證信函（見本院卷第四七、四八頁）在卷可佐，原告解除兩造上
      開契約，自屬有據。是原告依民法第二百五十九條第一項第一款之規定，請求
      被告返還原告於九十二年三月十二日簽發票載發票日為九十二年三月十七日、
      到期日為一百年三月二十七日、面額為一百萬元之本票，為有理由，應予准許
      。
    (四)次按解除權之行使，不妨礙損害賠償之請求，民法第二百六十條固有明文，然
      並非積極的認有新賠償請求權發生，不過規定因其他已發生之賠償請求權，不
      因解除權之行使而受妨礙。故因契約消滅所生之損害，並不包括在內，因此該
      條所規定之損害賠償請求權，係專指因債務不履行之損害賠償而言，最高法院
      五十五年台上字第二七二七號判例可資參照。查原告主張被告應賠償將承租廠
      房回復原交還屋主費用三十萬元、依勞動基準法之規定發放員工資遣費二十萬
      元，揆諸前揭說明，均非因被告違反上開契約書第五條第一項之約定已發生之
      損害，是原告依民法第二百六十條之規定為此部分賠償之請求，即非有據，不
      應准許。
    (五)末按甲、乙雙方如一方未經對方同意，無故提前解除本契約（有違約行為除外
      ），應賠償對方三百萬元作為違約金，並沒收保證金，如不足以抵償損失，未
      違約之一方得向違約方繼續追索，於兩造不爭執之泰利乾洗連鎖區域加盟授權
      契約書第十五條第七項亦有明文。查本件係原告因被告違反上開契約書第五條
      第一項之約定而解除契約，核與上開得請求違約金之約定要件不符，其據以主
      張被告應賠償一百萬元之違約金，為無理由，亦不應准許。
四、從而，原告依民法第二百五十九條第一項第一款之規定，請求被告返還原告於九
    十二年三月十二日簽發票載發票日為九十二年三月十七日、到期日為一百年三月
    二十七日、面額為一百萬元之本票，洵屬有據，應予准許。至其逾此範圍之請求
    ，均無理由，不應准許。
五、原告陳明願供擔保，聲請宣告假執行，就其勝訴部分，經核並無不合，爰酌定相
    當擔保金額准許之，並依職權宣告被告得預供相當擔保金額後，免為假執行；至
    原告敗訴部分，其假執行之聲請即失所附麗，應併予駁回。
六、據上論結，本件原告之訴為一部有理由，一部無理由，依民事訴訟法第七十九條
    、第三百九十條第二項、第三百九十二條第二項，判決如主文。
中　　　華　　　民　　　國　　九十三　　年　　　四　　月　　　七　　　　日
　                                民事第一庭法      官　陳盈如
右正本係照原本作成
如對本判決上訴，須於判決送達後廿日內向本院提出上訴狀
中　　　華　　　民　　　國　　九十三　　年　　　四　　月　　　七　　　　日
                                            法院書記官  高秋芬
民事訴訟法第三百九十二條
法院得宣告非經原告預供擔保，不得為假執行。
法院得依聲請或依職權，宣告被告預供擔保，或將請求標的物提存而免為
假執行。
依前項規定預供擔保或提存而免為假執行，應於執行標的物拍定、變賣或
物之交付前為之。
